臺灣嘉義地方法院民事判決　　　　　　　 100年度訴字第77號
原　　　告　立新資產管理股份有限公司
法定代理人　蔡志鴻
訴訟代理人　洪曾明秀
被　　　告　林睿煬原名林文彬.
　　　　　　池金鈺原名池金玉.
上列當事人間請求清償借款事件，本院於中華民國100年3月8日
言詞辯論終結，判決如下：
    主  文
被告應連帶給付原告新臺幣玖拾伍萬柒仟柒佰陸拾元，及自民
國九十四年十二月十二日起至清償日止，按年息百分之九點八二
五計算之利息，暨自九十一年十二月三日起至清償日止，按上開
利率百分之二十計算之違約金。
原告其餘之訴駁回。
訴訟費用新臺幣壹萬零肆佰陸拾元由被告連帶負擔。
    事實及理由
一、本件被告林睿煬（原名林文彬）及池金鈺（原名池金玉）經
    合法通知，均未於言詞辯論期日到場，核無民事訴訟法第38
    6 條各款所列情形，爰依原告之聲請，由其一造辯論而為判
    決。
二、本件原告起訴主張：被告林睿煬（原名林文彬）於民國84年
    3 月16日邀同另一被告池金鈺（原名池金玉）為連帶保證人
    ，向訴外人第一商業銀行股份有限公司（下稱第一銀行）借
    款新臺幣（下同）230萬元，約定依年息百分之9.975計付利
    息，暨自違約日起至清償日止，其逾期日起6 個月以內者，
    按上開利率百分之10，超過6 個月者，就超過部分，按上開
    利率百分之20計算之違約金，並同意按第一銀行放款基本利
    率機動調整利息之計算方式。嗣被告2 人未依約清償上開借
    款，前經本院依聲請以92年度執字第13426 號拍賣被告林睿
    煬（原名林文彬）之不動產充抵本金後，尚欠957,763 元及
    相關利息、違約金未清償，而被告池金鈺（原名池金玉）為
    系爭債務之連帶保證人，應負連帶給付責任。又訴外人第一
    銀行已於91年12月20日將本件債權讓與訴外人台灣金聯資產
    管理股份有限公司（下稱台灣金聯公司），並已依金融機構
    合併法第18 條第3項規定登報公告為債權讓與之通知，嗣台
    灣金聯公司又於98年9月8日將上開債權（包括本金、利息及
    違約金等）依民法第294 條規定讓與原告，且已為債權讓與
    之通知，是上開債權已合法移轉予原告。爰依消費借貸契約
    暨債權讓與之法律關係，提起本件訴訟，並聲明：被告應連
    帶給付原告新臺幣957,763元，及自民國91年12月3日起至清
    償日止，按年息百分之9.825 計算之利息，其逾期在6 個月
    以內者，按上開利率百分之10 ，超過6個月者，就超過部分
    ，按上開利率百分之20計算之違約金；訴訟費用由被告連帶
    負擔。
三、被告方面：
    被告2 人雖未於言詞辯論期日到場，惟提出民事支付命令異
    議狀及答辯狀表示，渠等2 人並未收受如支付命令狀所載之
    「債權移轉通知書」，依民法第297 條規定，並不生債權轉
    讓之效力，故原告並非本件借款之債權人，不可據此提出本
    件之主張；又原告雖起訴請求957,763 元及自91年起之算之
    利息及違約金，然依據民法第126條規定，利息及其他1年或
    不及1年之定期給付債權，其各期給付請求權，因5年不行使
    而消滅，因此超過此時效之利息及違約金，原告自不可請求
    ，更何況本件所請求之本金是否為957,763 元，尚有疑義等
    語，並聲明：原告之訴駁回；訴訟費用由原告負擔；如受不
    利判決，願供擔保請准宣告免為假執行。
四、法院之判斷：
(一)原告主張被告林睿煬（原名林文彬）邀同被告池金鈺（原名
    池金玉）為連帶保證人，向訴外人第一銀行借款230 萬元，
    惟未依約清償，嗣經聲請本院強制執行拍賣被告之不動產後
    ，仍有部分本金、利息、違約金未獲分配受償之事實，業據
    其提出債權讓與證明書、登報公告、債權讓與通知之存證信
    函及回執、借據、利息增補條款約定書等影本為證，堪信為
    真實。至於被告2 人尚積欠之本金數額，經本院依職權調取
    92年度執字第13426號拍賣抵押物執行卷宗核閱結果，被告2
    人原積欠2,002,142 元借款本金，經拍賣抵押物分配價金後
    ，原債權人台灣金聯公司獲分配1,023,458 元，此金額若全
    數充作抵償本金計算，則被告2人尚餘978,684元（計算式：
    2,002,142-1,023,458=978,684 ）本金未償還，此有該案分
    配表1份在卷可佐，從而本件原告僅主張被告應償還957,763
    元本金，其請求金額未逾前開被告2 人尚未清償債權之數額
    ，核無不合，應予准許。被告2 人經合法通知，未於言詞辯
    論期日到場，僅提出答辯狀空言抗辯原告所請求之金額並非
    正確云云，自無可取，不足採信。
(二)按利息、紅利、租金、贍養費、退職金及其他1年或不及1年
    之定期給付債權，其各期給付請求權，因5 年間不行使而消
    滅，民法第126 條定有明文。次按違約金之約定，為賠償給
    付遲延所生之損害，於債務人給付遲延時，債權人始得請求
    ，既非定期給付之債務，其時效為15年而非5 年，亦無民法
    第145條第2項規定之適用，最高法72年度台上字第1221號判
    決意旨可資參照。經查，原告主張被告2 人應連帶給付欠款
    957,763元，及自91年12月3日起至清償日止，按年息百分之
    9.825計算之利息，及其逾期在6個月以內者，按上開利率百
    分之10，超過6 個月者，就超過部分，按上開利率百分之20
    計算之違約金等請求，經本院參酌系爭借款於93年7 月14日
    分配受償後，尚餘本金978,684 元迄未受償（惟原告僅請求
    其中957,763 元），則原告未受清償債權之遲延利息部分，
    自其向被告2 人請求翌日起（即支付命令狀送達翌日99年12
    月11日），依此計算回溯5年消滅時效，則自94年12 月11日
    前（含94年12月11日）之利息請求權則已罹於時效，而被告
    2 人具狀就此部分為時效之抗辯，拒絕此部分利息之給付，
    應屬有據；至於違約金部分，原告請求從91年12月3 日起計
    算被告2 人應給付之違約金，其請求時間距今仍未逾15年，
    依前開最高法院判決意旨，尚未罹於15年請求權時效，故被
    告2 人援引時效抗辯，為無理由，不應准許。從而，原告依
    據消費借貸及連帶保證之契約，請求被告2 人連帶給付原告
    957,763 元，及自94年12月12日起至清償日止，按年息百分
    之9.825計算之利息，暨自91年12月3日起至清償日止，按前
    揭利率百分之20計算之違約金，為有理由，應予准許。逾此
    範圍所為之請求，為無理由，應予駁回。
(三)按債權之讓與，非經讓與人或受讓人通知債務人，對於債務
    人不生效力；但法律另有規定者，不在此限，民法第297 條
    第1 項定有明文，依上開規定可知，債權讓與之要件僅須讓
    與人或受讓人通知債務人，即對債務人發生效力，並毋庸得
    債務人之同意。本件原債權人第一銀行既已將系爭債權讓與
    台灣金聯公司，嗣台灣金聯公司再將系爭債權讓與原告，並
    由原告寄發債權讓與之存證信函通知被告2 人，此業經被告
    簽收無訛，有原告所提之存證信函回執影本2 紙在卷可參，
    況原告在上述經本院送達之支付命令中，亦再度告知被告 2
    人關於債權讓與之情事，足認本件債權讓與確實已合法通知
    被告2人，是被告2人猶抗辯系爭債權讓與對其等不生效力云
    云，顯屬無據，亦無足採。
五、綜上所述，被告林睿煬（原名林文彬）及池金鈺（原名池金
    玉）未依約清償系爭借款，尚積欠上述借款本金、違約金及
    利息未予清償。從而，原告依消費借貸及連帶保證契約之法
    律關係，請求被告2人連帶給付原告957,763元，及自94年12
    月12日起至清償日止，按年息百分之9.825 計算之利息，暨
    自91年12月3 日起至清償日止，按前揭利率百分之20計算之
    違約金，為有理由，應予准許。至逾此部分之請求，為無理
    由，應予駁回。又被告雖聲明願供擔保請准宣告免為假執行
    ，然因本件原告並未請求宣告假執行，本院亦未依聲請宣告
    假執行，自無宣告被告預供擔保免為假執行之必要，附此敘
    明。
六、按法院為終局判決時，應依職權為訴訟費用之裁判，民事訴
    訟法第87條第1 項定有明文。本件原告之請求雖一部有理由
    、一部無理由，惟原告關於借款本金請求之主張全部獲勝訴
    判決，僅附帶請求利息部分因時效抗辯而遭駁回，故有關第
    一審裁判費10,460元，仍應由敗訴之被告2人連帶負擔。
七、據上論結，本件原告之訴為一部有理由，一部無理由，依民
    事訴訟法第385條第1項前段、第85條第2項、第78 條，判決
    如主文。
中    華    民    國   100    年    3     月    22    日
                  民一庭法  官  周俞宏
以上正本係照原本作成
如對本判決上訴須於判決送達後20日內向本院提出上訴狀
如委任律師提起上訴者，應一併繳納上訴審裁判費。
中    華    民    國   100    年    3     月    22    日
                            書記官  劉怡欣